臺灣板橋地方法院民事判決　　　　　　　 96年度訴字第805號
原　　　告　乙○○
訴訟代理人　周承武　律師
被　　　告　丙○○
　　　　　　甲○○
共　　　同
訴訟代理人　趙元昊　律師
　　　　　　許瑞榮　律師
上列當事人間請求拆屋還地事件，本院於中華民國96年10月11日
言詞辯論終結，判決如下：
    主  文
原告之訴及假執行之聲請均駁回。
訴訟費用由原告負擔。
    事實及理由
一、本件原告起訴請求被告丙○○、戊○○應將座落「台北縣林
    口鄉○○○段頭湖小段203 地號，地目旱，面積1,744 平方
    公尺」、「台北縣林口鄉○○○段頭湖小段203 之2 地號，
    地目旱，面積1,744 平方公尺」土地上之地上物（面積以實
    際測量為準）拆除，並將土地返還原告。嗣於訴訟進行中，
    先追加被告甲○○、丁○○，再撤回對被告戊○○、丁○○
    之訴，並變更訴之聲明為被告丙○○、甲○○應將座落台北
    縣林口鄉○○○段頭湖小段203 地號，如附圖所示A 部分紅
    色鐵皮屋建物，面積43.87 平方公尺，及附圖所示B 部分門
    牌號碼台北縣林口鄉綁頭湖74號之26之RC磚造2 層樓房鐵皮
    屋頂建物，面積278.48平方公尺之地上物拆除，並將土地返
    還原告。查原告所為訴之變更、追加及撤回，業經被告同意
    在案，核與民事訴訟法第255 條第1 項第1 款及第262 條第
    1 項規定相符，自屬合法。
二、原告主張：座落台北縣林口鄉○○○段頭湖小段203 地號，
    地目旱，面積1,744 平方公尺之土地，原為被告丙○○所有
    ，嗣因負債經債權人聲請強制執行拍賣，由原告拍定而取得
    所有權，詎被告丙○○、甲○○所有如附圖所示A 部分紅色
    鐵皮屋建物，面積43.87 平方公尺，及附圖所示B 部分門牌
    號碼台北縣林口鄉綁頭湖74號之26之RC磚造2 層樓房鐵皮屋
    頂建物，面積278.48平方公尺之地上物竟無權占有上述土地
    ，爰依民法第767 條所定之無權占有法律關係，提起本件訴
    訟等情。並聲明：(1)被告丙○○、甲○○應將座落台北縣林
    口鄉○○○段頭湖小段203 地號，如附圖所示A 部分紅色鐵
    皮屋建物，面積43.87 平方公尺，及附圖所示B 部分門牌號
    碼台北縣林口鄉綁頭湖74號之26之RC磚造2 層樓房鐵皮屋頂
    建物，面積278.48平方公尺之地上物拆除，並將土地返還原
    告；(2)願供擔保請准宣告假執行。
三、被告則以：系爭土地及地上建物原同為被告丙○○所有，並
    出租予被告甲○○占有使用，雖系爭土地嗣移轉為原告所有
    ，惟按「土地及其土地上之房屋同屬一人所有，而僅將土地
    或僅將房屋所有權讓與他人，或將土地及房屋同時或先後讓
    與相異之人時，土地受讓人或房屋受讓人與讓與人間或房屋
    受讓人與土地受讓人間，推定在房屋得使用期限內，有租賃
    關係」，民法第425 條之1 定有明文，是被告丙○○與原告
    就系爭土地，推定在房屋得使用期限內，有租賃關係，被告
    丙○○、甲○○並非無權占有系爭土地等語，資為抗辯。並
    聲明：(1)原告之訴及假執行之聲請均駁回；(2)如受不利判決
    ，願供擔保請准宣告免為假執行。
四、原告主張其所有座落台北縣林口鄉○○○段頭湖小段203 地
    號土地，為被告丙○○、甲○○所有如附圖所示A 部分紅色
    鐵皮屋建物，面積43.87 平方公尺，及附圖所示B 部分門牌
    號碼台北縣林口鄉綁頭湖74號之26之RC磚造2 層樓房鐵皮屋
    頂建物，面積278.48平方公尺之地上物占有之事實，業據提
    出本院民事執行處函等件為證，並經本院會同台北縣新莊地
    政事務所人員履勘現場測繪複丈成果圖在卷，且被告除主張
    地上物為被告丙○○1 人所有，出租予被告甲○○外，餘均
    不爭執，故除被告爭執部分（詳如後述），其餘自堪信為真
    實。
五、按「土地及其土地上之房屋同屬1 人所有，而僅將其土地或
    僅將其房屋所有權讓與他人，或將其土地及房屋同時或先後
    讓與相異之人時，土地受讓人或房屋受讓人與讓與人間或房
    屋受讓人與土地受讓人間，推定在房屋得使用期限內，有租
    賃關係。其期限不受第449 條第1 項規定之限制」，民法第
    第425 條之1 第1 項定有明文。經查：
  (1)被告抗辯系爭土地及其上建物，原同為被告丙○○所有，並
    出租予被告甲○○占有使用，嗣系爭土地因拍賣而移轉為原
    告所有之事實，原告除主張系爭建物為被告丙○○、甲○○
    2 人所有外，餘均不爭執，本院參酌原告提出之不動產權利
    移轉證書、土地登記謄本及存證信函等件，認系爭建物應為
    被告丙○○1 人所有，並出租予被告甲○○占有使用，是堪
    信被告上述所辯為真實。揆諸前揭法條規定，被告丙○○與
    原告間就系爭土地，推定在系爭房屋得使用期限內，有租賃
    關係存在，被告丙○○、甲○○即非無權占有系爭土地。
  (2)原告雖主張民法第425 條之1 所定之房屋為合法之建物，不
    包括違章建築，否則豈不是立法保障非法云云。惟查，(1)依
    民法第425 條之1 第1 項之文義，顯然並未區分是否為違章
    建築而異其處理，故原告之主張顯然違背文義解釋；(2)民法
    第425 條之1 之立法理由載明「僅將土地或僅將房屋所有權
    讓與他人，或將土地及房屋同時或先後讓與相異之人時，實
    務上見解，除有特別約定外，應推斷土地受讓人默許房屋受
    讓人繼續使用土地，但應支付相當代價，故其法律關係之性
    質，當屬租賃。為杜爭議並期明確，明定當事人間在房屋得
    使用期限內，除有反證外，推定有租賃關係，其期限不受第
    449 條第1 項20年之限制。爰增訂第1 項」，依此等立法理
    由觀之，顯然亦未區分是否為違章建築而異其處理，故原告
    之主張顯然與立法理由不符；(3)又系爭建物是否辦理保存登
    記、是否係違章建築乃係是否違反建築法之問題，此與兩造
    間是否有租賃關係無關。換言之，是否係違章建築應依建築
    法為斷，是否有租賃關係應依民法第425 條之1 之要件為斷
    ，原告主張依建築法判斷係屬違章建築者即非民法第425 條
    之1 第1 項所稱之房屋，應係將民法與行政法觀念相互混淆
    所致，尚無可取。
六、從而，原告依民法第767 條所定之無權占有法律關係，請求
    被告丙○○、甲○○將座落台北縣林口鄉○○○段頭湖小段
    203 地號，如附圖所示A 部分紅色鐵皮屋建物，面積43.87
    平方公尺，及附圖所示B 部分門牌號碼台北縣林口鄉綁頭湖
    74號之26之RC磚造2 層樓房鐵皮屋頂建物，面積278.48平方
    公尺之地上物拆除，並將土地返還原告，為無理由，應予駁
    回。又原告之訴既經駁回，其假執行之聲請即失依附，應併
    駁回之。
七、本件事證已臻明確，兩造其餘攻擊防禦方法及未經援用之證
    據，經審酌後，核與判決結果不生影響，爰不一一論述。
八、訴訟費用負擔之依據：民事訴訟法第78條。
中　　華　　民　　國　　96　　年　　10　　月　　25　　日
                  民事第二庭    法　官　連士綱
以上正本係照原本作成
如對本判決上訴，須於判決送達後20日內向本院提出上訴狀
中　　華　　民　　國　　96　　年　　10　　月　　29　　日
                                書記官　李宏明
